【裁判字號】    99,交聲,3202
【裁判日期】    990923
【裁判案由】    聲明異議
【裁判全文】
臺灣臺中地方法院交通事件裁定        99年度交聲字第3202號
原處分機關  交通部公路總局臺中區監理所
異  議  人
即受處分人  甲○○
上列異議人即受處分人因違反道路交通管理處罰條例案件，對於
交通部公路總局臺中區監理所中華民國99年7月27日所為之處分
（中監違字第裁60-GF0000000號），聲明異議，本院裁定如下：
    主  文
異議駁回。
    理  由
一、原處分機關係以：異議人即受處分人（下稱受處分人）甲○
    ○於民國（下同）99年7月2日17時23分許，在臺中市○○○
    路與忠明南路口處，因駕駛車牌號碼7T-6190號自用小客車
    ，有「駕駛汽車使用手持行動電話」及「拒絕接受警方稽查
    而逃逸」之違規行為，經臺中市警察局第三分局警員依道路
    交通管理處罰條例第31條之1第1項、第60條第1項，開立中
    市警交字第GF0000000號舉發違反道路交通管理事件通知單
    逕行舉發。嗣受處分人於期限內到案陳述意見，原處分機關
    查證原舉發並無不當，乃於99年7月27日依道路交通管理處
    罰條例第31條之1第1項、第60條第1項規定，以中監違字第
    裁60-GF0000000號裁決書裁處罰鍰新臺幣（下同）6,000元
    ，並記違規點數1點，於法並無不合等語。
二、受處分人之異議理由要以：伊因工作所需每天通話量不少，
    難免會在駕駛汽車時使用行動電話，伊會改進以免紅單不斷
    發生；而臺灣是個自由、法治、講求人權的國家，憲法保障
    人民有免於恐懼之自由，人民應享有不被監視、監聽之人身
    自由及隱私權，此有中華民國憲法講授大綱為憑，則交通警
    察執勤時難道可以使用現代電子蒐證器材直接在任何地點攝
    錄民眾之一舉一動，然後猛開紅單以飽足業績、榮譽國庫？
    執法人員如此濫權，是否合情、合理、合法？伊實感無奈；
    又何謂「拒絕接受警方稽查而逃逸」？若警方有以大手勢或
    鳴笛動作指示停車，伊一定會停車接受稽查，豈有甘冒被開
    槍或遭全線通報等風險之理？為此聲明異議等語。
三、按汽車駕駛人於行駛道路時，使用手持式行動電話進行撥接
    或通話者，處新臺幣（下同）3000元罰鍰，道路交通管理處
    罰條例（下稱條例）第31條之1第1項定有明文。再按所謂撥
    接或通話，指有撥號、接聽、通話或數據通訊等使用狀態者
    而言，汽車駕駛人行駛道路禁止使用手持式行動電話實施及
    宣導辦法第2條第3款亦有明定。又按汽車駕駛人，駕駛汽車
    有違反本條例之行為，經交通勤務警察或依法令執行交通稽
    查任務人員制止時，不聽制止或拒絕停車接受稽查而逃逸者
    ，除按各該條規定處罰外，處新臺幣3000元以上6000元以下
    罰鍰，並記違規點數1點，道路交通管理處罰條例第60條第1
    項、第63條第1項分別定有明文。
四、經查：
(一)本件受處分人於99年7月2日17時23分許，駕駛車牌號碼7T-6
    190號自用小客車，在臺中市○○○路與忠明南路口處，因
    駕駛汽車使用手持行動電話及拒絕接受警方稽查而逃逸之違
    規，為臺中市警察局第三分局員警掣單舉發之事實，有臺中
    市警察局99年7月2日中市警交字第GF0000000號舉發違反道
    路交通管理事件通知單及清楚錄得違規過程之影音蒐證光碟
    在卷可稽。
(二)受處分人否認有拒絕停車接受稽查而逃逸之行為，並援引憲
    法保障人民自由權、隱私權之意旨，質疑警方以錄影器材蒐
    證之正當性，而以前開情詞置辯。查原舉發機關即臺中市警
    察局第三分局於99年7月21日業以中分三交字第0990017871
    號函查覆本件舉發經過：「本案據舉發員警指稱於99年7月2
    日17時23分，在臺中市○○○路與五權南路口執行交整勤務
    ，發現自小客車7T-6190號駕駛人於行駛道路時，使用手持
    式行動電話進行通話，並欲在非內側車道左轉彎，經警鳴笛
    示意制止後，該車駕駛人仍持續使用手機通話，執勤員警即
    以錄影器材蒐證，並鳴笛指揮該車停車受檢，惟該車拒絕停
    車接受稽查而逃逸，執勤員警乃記下該車車號、車種、顏色
    ，返駐地確認電腦登錄之車籍資料無誤後，始依違反道路交
    通管理處罰條例第31條之1第1項暨第60條第1項規定逕行舉
    發，爰此，本件違規屬實」等語綦詳。
(三)本院調取舉本件舉發採證光碟，勘驗光碟影音內容結果為：
    「一、車牌號碼7T-6190號自小客車行駛於速限40公里之忠
    明南路，甫進入交岔路口而相當接近錄影鏡頭時，響起極為
    清楚的嗶嗶兩聲警員鳴笛哨聲，車牌號碼7T-6190號自小客
    車仍繼續前行通過路口，通過路口一小段距離時，其車尾煞
    車燈亮起片刻，復繼續前行駛離。二、蒐證當時天氣晴朗、
    視線良好，由攝錄角度可知，舉發警員應係位於明顯之路口
    中央處指揮交通。」，由上勘驗結果可知，案發當時警員鳴
    笛示意攔停受處分人車輛之舉動明確，通過該路口各駕駛人
    當均得並應該注意服從警員指揮交通之指令，受處分人辯稱
    其不知遭警攔停等詞，顯無可採。又憲法所保障之個人權利
    本有其法定界限，不得假自由、穩私權保障之名而為駕駛違
    規行為，侵害大眾往來交通安全之重要公共利益。交通指揮
    之警員，於公共場合，對交通違規事實以錄影蒐證，減少疑
    義，落實執法之公正客觀性，核其所為並無違憲、違法或濫
    權可言。受處分人主張本件警方舉發蒐證行為違憲、濫權云
    云，並無可採。本件違規事實明確，舉發程序亦合法，原處
    分機關依據上開規定裁罰，於法並無不合。本件異議為無理
    由，應予駁回。
據上論斷，應依道路交通管理處罰條例第87條第2項、道路交通
案件處理辦法第19條，裁定如主文。
中    華    民    國    99    年    9     月     23   日
                          交通法庭  法  官  蔡建興
以上正本證明與原本無異。
如不服本裁定，應於送達後5日內向本院提出抗告狀。
                                    書記官  黃英寬
中    華    民    國    99    年    9     月     23   日

司法院資訊處製作；財團法人民間司法改革基金會備份。
